【裁判字號】    94,上訴,1825
【裁判日期】    950413
【裁判案由】    妨害自由
【裁判全文】
臺灣高等法院高雄分院刑事判決        94年度上訴字第1825號
上  訴  人  臺灣高雄地方法院檢察署檢察官
被      告  丁○○
上列上訴人因被告妨害自由案件，不服臺灣高雄地方法院94年度
訴字第1435號中華民國94年10月26日第一審判決（起訴案號：臺
灣高雄地方法院檢察署93年度核退偵字第505 號），提起上訴，
本院判決如下：
     主  文
上訴駁回。
     事  實
一、丁○○因乙○○積欠其互助會款新台幣（下同）9 萬6,000
    元未還，竟與3 名不詳姓名年籍之成年男子，基於妨害自由
    及傷害之犯意聯絡，於民國92年11月9 日上午10時10分許，
    在高雄市○○區○○街22號前，趁乙○○欲打開其停放於路
    旁之車號YL－8838號自小客車車門之際，由前開3 名不詳姓
    名年籍之成年男子先動手拉住乙○○，並將乙○○推入上開
    自小客車之後座，又以乙○○置於車上之外套矇住乙○○之
    頭部，由前開3 名不詳姓名年籍之成年男子開車，並監控乙○○之行動，將乙○○押往位於高雄市楠梓區之不詳處所內
    加以拘禁，限制其行動自由。丁○○及前開3 名不詳姓名之
    成年男子於上開處所先持球棒毆打乙○○，嗣將蒙住乙○○
    頭部之外套取下，丁○○又於喝令乙○○脫下衣褲、僅著內
    衣褲後，命乙○○撥打電話籌錢以清償所欠互助會款，復恫
    稱：如不還錢，要挖個洞將其活埋等語，同時再施以拳腳毆
    打，致乙○○心生畏懼。乙○○先以其所持有，門號000000
    0000號之行動電話撥打其女友甲○○○所持用，門號000000
    0000號行動電話，與之聯繫，並向甲○○○表示：伊因積欠
    丁○○互助會款，遭丁○○押走等語。嗣因乙○○所使用之
    行動電話電力耗盡，丁○○即將門號0000000000號之行動電
    話交予乙○○改以該行動電話撥打前開甲○○○持用之行動
    電話，並將撥通後之電話交由丁○○接聽，由丁○○與甲○○○直接談判，雙方談妥於甲○○○給付10萬元後，釋放乙○○。其間甲○○○除自行籌款5 萬元外，另向邱蒼茂借款
    5 萬元，於湊足10萬元後，將該10萬元交予甲○○○之胞妹
    丙○○（從母姓），由丙○○再以電話與丁○○確認交款之
    時間、地點後，丙○○即委託友人邱世斌於同日晚間10時許
    ，騎乘機車前往高雄市○○區○○路與同盟路口之加油站前
    ，將上開10萬元交予1 名駕駛紅色汽車之不詳姓名男子。待
    丁○○得悉取得上開款項後，遂於當晚11時45分許，駕駛前
    開乙○○之自小客車，將乙○○載往高雄市左營區某處後釋
    放。計乙○○遭拘禁逾13小時，而乙○○於遭拘禁期間，因
    遭毆打，復受有多處瘀傷及左邊眉毛撕裂傷等傷害。
二、案經乙○○訴由高雄市政府警察局移送臺灣高雄地方法院檢
    察署檢察官偵查起訴。
     理  由
壹、程序部分：
一、關於證人即被害人乙○○、證人甲○○○、丙○○之警詢筆
    錄有無證據能力部分：
    按被告以外之人於審判外之言詞或書面陳述，除法律另有規
    定者外，不得作為證據，刑事訴訟法第159 條定有明文。次
    按刑事訴訟法第159 條之3 第3 款規定：被告以外之人於審
    判中有滯留國外或所在不明而無法傳喚或傳喚不到之情形者
    ，其於檢察事務官、司法警察官或司法警察調查中所為之陳
    述，經證明具有可信之特別情況，且為證明犯罪之存否所必
    要者，得為證據。查證人乙○○、甲○○○、丙○○於本院
    審理中屢經本院合法傳喚未到庭，復經本院囑託警察機關拘
    提，亦因行方不明，無法拘提到案，以上各情，有送達證書
    6 份及拘票4 份（含報告書）在卷可稽，足見其等已因所在
    不明而無法傳喚，依上開法條說明，證人乙○○、甲○○○
    、丙○○3 人或為被害人或為籌款拯救被害人之人，其等於
    警訊中之陳述，均出於自由意思，並無不法取證之情形，具
    有可信之特別情況，且為證明犯罪事實之存否所必要者，均
    有證據能力，得為證據。
二、本案當事人、辯護人於原審就證人邱世斌、邱蒼茂、方瑞綿
    、謝瓊寬於警詢中所為陳述之證據能力並不爭執（見原審卷
    第21頁），依刑事訴訟法第159 條之5 第2 項規定，當事人
    或辯護人於法院調查證據時，知有同法第159 條第1 項不得
    作為證據之情形，而未於言詞辯論終結前聲明異議，即視為
    有同法第159 條之5 第1 項之同意，均得採為證據。另當事
    人就證人乙○○、甲○○○、丙○○、邱世斌於偵查中向檢
    察官所為陳述之證據能力亦不爭執（見原審卷第21頁），綜
    觀卷證資料亦查無有何顯不可信之情況存在，依刑事訴訟法
    第159 條之1 第2 項規定，前開證人於檢察官面前所為陳述
    ，亦均得為證據。
三、本案卷附和信電訊股份有限公司、遠傳電信股份有限公司之
    通聯紀錄，及被告、被害人乙○○、證人甲○○○所持行動
    電話之收、發話基地台位置等資料為行動電計收、發話時，
    電話公司之機房電腦所為紀錄，並將上開紀錄以電腦列印輸
    出，其屬機械性列印之資料，不屬傳聞證據，自得採為證據
    。另本案當事人、辯護人均明知卷附驗傷單、高雄市政府警
    察局93 年8月1 日高市警刑偵九字第0930025442號函覆通聯
    紀錄研析報告係屬被告以外之人於審判外之書面陳述，惟均
    未於言詞辯論終結前聲明異議，依刑事訴訟法第159 條之5
    第2 項規定，亦得為證據。
貳、實體部分：
一、訊據被告丁○○固不否認告訴人乙○○積欠伊互助會款9 萬
    6,000 元，惟矢口否認有何妨害自由及傷害、恐嚇犯行，辯
    稱：乙○○最後1 次還錢大約是兩年前，乙○○與甲○○○
    在標下互助會後就沒有與伊聯絡了，92年11月9 日伊在工地
    工作，伊未曾前去裕民街22號云云。
二、經查：
  (一)本案被害人乙○○就其於高雄市○○區○○街22號前，如何
    遭前開不詳姓名年籍之3 名成年男子，強行推入汽車後座，
    並載往高雄市楠梓區某處所拘禁逾13小時，復於拘禁期間遭
    被告與前開不詳姓名年籍之3 名成年男子持球棒圍毆、拳打
    腳踢，並恫嚇要將其活埋，使其心生畏懼等情，業據證人乙○○於警訊及偵查中證述在卷，並證稱：「…92年11月9 日
    我從我朋友邱蒼茂住處泡茶出來，我開車門剛要上車，他們
    就…由後拉住我，推我入（汽車）後座，然後用我車上的外
    套蓋住我，…因我頭被蓋住，我不知道他們開往何處，但是
    開了20多分鐘，到那個地方後，他們將我帶到廚房，但那裡
    面沒有任何廚具，一進去他們就拿球棒打我，打到廚房內，
    之後才將外套拿開，我才看到丁○○。…丁○○叫我將外衣
    及外褲脫掉，剩下內褲，說我欠他20萬元的會錢，我跟他說
    我只欠他8 萬6,000 元而已，他說我之前付的皆不算，就叫
    我打電話叫人還20萬元，否則就要挖個洞，將我活埋」、「
    之後我用我的行動電話0000000000號打電話給甲○○○，說
    我被丁○○抓走了，丁○○說我欠他20萬元，但我沒有欠他
    那麼多。後續的電話就由丁○○與甲○○○談了。之後我的
    行動電話沒有電，丁○○拿他的電話說我與甲○○○通電話
    ，…（丁○○）放我的時候，他一樣用外套蒙住我，開了10
    幾分鐘的車才放我下來，並說他們離開1 分鐘後，我才可以
    拿掉外套…」等語（見台灣高雄地方法院檢察署93年度核退
    偵字第505 號卷，以下簡稱核退偵字卷第35頁），核與證人
    甲○○○於警訊中證述：我於92年11月9 日12時許接獲邱蒼
    茂電話告知後立即撥打乙○○行動電話，一名綽號保仔男子
    接聽告訴我要去籌錢，對方告訴我要18萬元現金及賭債總金
    額28萬元也要一併處理，後來我向朋友借10萬元後就將錢交
    由妹妹丙○○，請她再開立28萬元本票給對方等語（見警卷
    第7 、8 頁）。於偵查中證稱：「當時（92年11月9 日）乙○○打我的0000000000號行動電話給我，說丁○○在他旁邊
    ，說欠他的錢沒有還清就要押人，阿保（即被告丁○○）就
    將電話拿過來聽，叫我準備40多萬，我說他（即乙○○）沒
    有欠那麼多，經討價還價，…我跟他說10萬元給他，明天再
    給他10萬元，我就拿我自己的5 萬元及向朋友借的5 萬元，
    共10萬元，將錢交給丙○○，…後來乙○○在（晚上）12
    點多就被放回來了…」等語（見核退偵字卷第44頁）相符；
    邱蒼茂於警詢中亦陳稱甲○○○確曾向伊借款5 萬元無訛（
    見核退偵字卷第10頁）。又丙○○就如何委託邱世彬交付款
    項乙情，業據證人丙○○於警訊中證述：92年11月9 日中午
    姊姊許素玉打電話說乙○○已被綽號保仔男子夥同多人強行
    押走了，要我幫忙向對方求情，我打電話給乙○○，他說因
    為會錢之事，接著就由保仔接聽，直接跟我講說一定要給他
    18 萬 元。過2 個多小時，乙○○再度來電說金額由18萬元
    再另外追加一筆28萬元才肯放人。直至當日18時乙○○再度
    來電告知只要我肯幫忙處理就放人，由一不知名男子接聽要
    我拿出10萬元現金及我姊姊名義本票18萬元並由我背書，於
    22時後，我將上述東西交給雙方均認識的朋友邱世彬拿給對
    方等語（見警卷第4 、5 頁）。於偵查中證稱：「（92年11
    月9日）甲 ○○○她說（乙○○）被阿保（即丁○○）押走
    ，之後我就打電話給阿保，他說乙○○欠他18萬元，…不還
    錢他不放人，…到了晚上6 、7 點甲○○○打電話給我說乙○○被打得很厲害，對方說要10萬元的現金，還要我簽18萬
    元的本票，…一直到（晚上）10點左右，甲○○○拿了10萬
    元給我…」、「…我叫邱世斌騎機車載我到中華路及同盟路
    口的加油站…」、「交完錢及本票後，我跟阿保確認，大約
    半小時後，阿保就放人了」等語（見核退偵字卷第45頁），
    證人邱世斌於警詢中則供述：92年11月9 日晚間10時30分許
    ，丙○○曾交予伊10萬元，但並未交予伊本票，丙○○表示
    因為乙○○被人押走，故委託伊送錢去給對方，伊遂自己1
    人將10萬元送到高雄市○○路與同盟路口的加油站，將錢交
    給一名男子，…該名男子打電話給丙○○後，將電話交給伊
    ，丙○○叫伊將錢交給該名男子等語（見核退偵字卷第11頁
    ），雖證人丙○○、邱世斌所為證詞就有無交付丙○○所簽
    發之空白本票1 紙，以及究係邱世斌一人獨自前往，或係偕
    丙○○齊赴被告所指定之交款地點等節稍有歧異，惟按「告
    訴人、證人之陳述有部分前後不符，或相互間有所歧異時，
    究竟何者為可採，法院仍得本其自由心證予以斟酌，非謂一
    有不符或矛盾，即應認其全部均為不可採信；尤其關於行為
    動機、手段及結果等之細節方面，告訴人之指陳，難免故予
    誇大，證人之證言，有時亦有予渲染之可能；然其基本事實
    之陳述，若果與真實性無礙時，則仍非不得予以採信」，有
    最高法院著有75年台上字第1599號判例足參，證人邱世斌既
    親自前往付款地點交付款項，則其就親身經歷所為證述當較
    貼近實情，其證詞亦與被告於原審審理中供承被害人乙○○
    積久伊互助會款9 萬6,000 元乙節大致相符（見原審卷第21
    頁），是以證人邱世斌之證詞應較可採。又被害人乙○○於
    拘禁期間遭被告毆打成傷，並於獲釋後前往高雄市立聯合醫
    院就醫，亦有高雄市立聯合醫院診斷證明書1 紙足憑（見警
    卷18頁）。綜上，被害人乙○○指述被告因其積欠互助會款
    未還，而限制其行動自由逾13小時，拘禁期間復毆打、恫嚇
    伊，使伊心生畏懼，而聯絡友人為其籌款10萬元以換取自由
    等情，尚屬非虛。
  (二)被告固辯稱：伊於案發時點並不在場，係在工地工作云云。
    但查：
  1.被告自承門號0000000000號行動電話於92年11月間係由其本
    人使用（見原審卷第21頁、核退偵字卷第27頁），而被害人
    之女友甲○○○於上開時點所持用之電話為門號0000000000
    號行動電話，亦據甲○○○陳明在卷（見核退偵字卷第44頁
    、原審卷第22頁），而依卷附和信電訊股份有限公司通聯紀
    錄顯示，被告自92年11月9 日下午2 時25分許起迄同日晚間
    10 時57 分許止，曾以其所持用之0000000000號行動電話與
    甲○○○所持用之0000000000號行動電話密切聯繫之時段分
    別為，同日下午2 時25分許至下午5 時48分許、晚間6 時8
    分許至晚間7 時31分許、晚間10時41分許至10時57分許，合
    計其通聯次數高達45通（見警卷第25頁），核與被害人乙○○、證人甲○○○均證稱：自乙○○遭被告強行拘禁後，渠
    等為談判付款數額，曾多次密切聯絡等情相符。被告雖辯稱
    ：伊與甲○○○偶爾會以電話聯絡交會錢的事情云云，惟其
    所辯既與前開通聯紀錄不符，復與被告供述甲○○○與乙○○自標走互助會款後，就不見人影，最後一次還款係在92年
    11 月9日案發之前云云，相互扞格（見原審卷第70頁），是
    被告所辯尚難採信。
  2.另經分析被告、告訴人乙○○、證人甲○○○於案發當日之
    通聯紀錄，可知乙○○所使用，易付卡門號為0000000000號
    行動電話自上午10時57分6 秒起迄晚間10時56分15秒止，其
    發、受話話基地台位置均在高雄市○○區○○路885 巷8 號
    屋頂，而被告所持用之門號0000000000號行動電話自上午10
    時35分起至晚間11時2 分止之發、受話基地台位置，均在高
    雄市○○區○○街150 巷44弄39號12樓，兩基地台之直線距
    離約480 公尺，而被告使用之門號於案發當日上午10時10分
    23秒前之發、受話基地台位置則多位於高雄市鼓山區○○○
    路11之5 號，與被害人乙○○所稱遭被告強行押走之地點高
    雄市○○街22號前，二地相距約380 公尺，經研判乙○○應
    係於案發當日10時10分23秒至10時35分48秒間遭強押至高雄
    市楠梓區某處，被控制行動，於當日晚間10時56分15秒後始
    獲釋，有高雄市政府警察局93年8 月1 日高市警刑偵九字09
    30025442號函在卷可稽（見核退偵字卷第1 頁），又依前開
    函附基地台電波發射之涵蓋區域範圍以觀，被告與被害人因
    其所持用之行動電話分屬和信電訊股份有限公司、遠傳電信
    股份有限公司（見警卷第30頁、第22頁，核退偵字卷第15頁
    ），其所使用之行動電話收、發話基地台自有不同，惟案發
    當時被告之行動電話所使用之收發話基地台（即高雄市○○
    區○○街150 巷44弄39號12樓）與被害人乙○○之行動電話
    所使用之收、發話基地台（即高雄市○○區○○路885 巷8
    號屋頂）所接收之行動電話電波涵蓋範圍確有重疊，且被告
    遭控制行動之地點即位於上開重疊區域內（見核退偵字卷第
    19 頁）， 益見被告於案發時點確與被害人乙○○同處一地
    。被告辯稱：案發當時伊其持有之行動電話收、發話基地台
    位置與被害人乙○○之行動電話收、發話基地台位置不同，
    足見伊於被害人乙○○遭人拘禁時，伊並不在場云云，核與
    前揭證據資料不符，洵非可採。至於和信電訊股份有限公司
    95年3 月2 日和信（業股）字第09520200259 號函（見本院
    卷第77頁）雖稱：該公司並未於高雄市○○區○○街150 巷
    44弄39號12樓並未設置基地台等情。惟查依警卷第28至31頁
    所附被告使用上開之0000000000號行動電話之和信電訊股份
    有限公司之通聯紀錄觀之，該行動電話自92年11月9 日10時
    35分48秒起至同日23時3 分11秒止，其發話之基地台均在高
    雄市○○區○○街150 巷44弄39號12樓。足見和信電訊股份
    有限公司上開函文，應屬誤植無疑，併此明。
  (三)綜上所述，被告所辯各情，無非卸責之詞，不足採信。本件
    事證明確，被告之犯行，堪以認定。
三、核被告所為，係犯刑法第302 條妨害自由罪、第305 條恐嚇
    罪、第277 條第1 項傷害罪。被告基於為自己犯罪之意思，
    與姓名年籍不詳之3 名成年男子共同謀議，並與之共同實施
    私行拘禁、恐嚇、傷害行為，為共同正犯。被告以恐嚇及傷
    害被害人之手段，達到妨害自由之目的，其所犯前開三罪間
    ，有方法、結果之牽連關係，應依刑法第55條規定，從一重
    之刑法第302 條妨害自由罪處斷。
四、原審因而適用刑法第28條、第302 條第1 項、第305 條、第
    277 條第1 項、第55條，罰金罰鍰提高標準條例第1 條之規
    定，並審酌被告與被害人乙○○間固有互助會之債權債務關
    係，然被告竟為追討債務，而夥同他人以私行拘禁之方式剝
    奪被害人乙○○之行動自由達13小時餘，進而恐嚇、傷害被
    害人，其行為實屬不當，且被告犯後猶飾詞否認犯行，未與
    被害人達成和解，未見悔意，惟本案乃肇因於被害人積欠互
    助會款所致等其他一切情狀，量處有期徒刑8 月，以資儆懲
    。經核原判決認事用法並無不合，量刑亦屬適度。公訴人上
    訴意旨雖執：被告犯後否認犯行，又未與被害人達成民事和
    解，態度不佳，原審僅判處被告有期徒刑8 月，量刑顯屬過
    輕不當等詞，指摘原判決不當，經核難認有理由，應予駁回
    。
五、被告經合法傳喚，無正當理由不到庭，爰不待其陳述逕行判
    決。
據上論斷，應依刑事訴訟法第371條、第368條，判決如主文。
本案經檢察官林惠到庭執行職務。
中    華    民    國    95    年    4     月    13    日
                  刑事第三庭    審判長法  官  周賢銳
                                      法  官  黃仁松
                                      法  官  謝宏宗
以上正本證明與原本無異。
如不服本判決應於收受本判決後10日內向本院提出上訴書狀，其
未敘述上訴理由者，並得於提起上訴後10日內向本院補提理由書
狀（均須按他造當事人之人數附繕本）「切勿逕送上級法院」。
中    華    民    國    95    年    4     月    14    日
                                      書記官  熊惠津
附錄本判決論罪科刑法條：
中華民國刑法第302條第1項：
(剝奪他人行動自由罪)
私行拘禁或以其他非法方法，剝奪人之行動自由者，處5 年以下
有期徒刑、拘役或300元以下罰金。
中華民國刑法第305條
(恐嚇危害安全罪)
以加害生命、身體、自由、名譽、財產之事，恐嚇他人致生危害
於安全者，處2 年以下有期徒刑、拘役或300 元以下罰金。
中華民國刑法第277條第1項：
(普通傷害罪)
傷害人之身體或健康者，處3 年以下有期徒刑、拘役或1,000 元
以下罰金。
                                                      k


司法院資訊處製作；財團法人民間司法改革基金會備份。
